【裁判字號】    89,訴,2779
【裁判日期】    891226
【裁判案由】    違反野生動物保育法
【裁判全文】
臺灣高雄地方法院刑事判決                        八十九年度訴字第二七七九號
    公  訴  人  臺灣高雄地方法院檢察署檢察官
    被      告  甲○○
    選任辯護人  蘇精哲
                鄭銘仁
                王正嘉
右列被告因違反野生動物保育法案件，經檢察官提起公訴（八十九年度偵字第二一九
九八號），本院判決如左：
    主  文
甲○○違反保育類野生動物之產製品，未經中央主管機關之同意，不得輸入之規定，
未經中央主管機關同意，輸入保育類野生動物之產製品，處有期徒刑捌月，緩刑貳年
。
    事  實
一、甲○○明知大象象牙為保育類野生動物之產製品，非經中央主管機關之同意，不
    得擅自輸入，因其於民國八十八年十二月間，在中國大陸廣東省中山市某商家，
    以新臺幣（下同）五萬餘元之代價，購入大象象牙一支，竟基於輸入保育類野生
    動物產製品之故意，未經中央主管機關之同意，於八十九年五月十七日下午，將
    購自中國大陸地區之大象象牙一支，藏放於行李箱中，自澳門搭乘中華航空公司
    第ＮＸ—六六八號班機入境臺灣地區，而擅自輸入保育類野生動物之產製品大象
    象牙一支，嗣於八十九年五月十七日下午六時三十分許，甲○○自高雄小港國際
    機場入境時，在高雄小港國際機場入境檢查室，為財政部高雄關稅局高雄機場分
    局會同航空警察局高雄分局安檢組人員於甲○○之行李箱中發現大象象牙一支（
    重一千零五十六公克）而查獲。
二、案經財政部高雄關稅局移送臺灣高雄地方法院檢察署檢察官偵查起訴。
    理  由
一、訊據被告甲○○固坦承於八十九年五月十七日下午，未經中央主管機關之同意，
    攜帶大象象牙一支，自澳門搭乘中華航空公司之班機入境臺灣地區，及未依規定
    申報之事實；惟矢口否認有何違反野生動物保育法之犯行，辯稱：伊因長期在大
    陸地區工作，在八十八年十二月間，在廣東省中山市購得大象象牙一支，因該支
    象牙之雕工精細，其上並有經文，據老闆告知可保平安，才會購入後帶回臺灣做
    為私人觀賞之用，並不知道大象象牙是保育類野生動物的產製品云云。
二、經查，被告係於八十九年五月十七日下午，搭乘中華航空公司第ＮＸ—六六八號
    班機，自澳門入境臺灣地區，並於其行李箱中攜帶有大象象牙一支之事實，業經
    被告供認不諱，復有高雄關稅局扣押貨物、運輸工具收據及搜索筆錄一紙在卷可
    稽；而被告輸入象牙一支，經送請法務部調查局以外觀紋路特徵觀察及紫外光燈
    螢光測試結果，認送驗物品有牙質類特有之螢光反應，並具有史垂格線（Ｓｃｈ
    ｒｅｇｅｒ  ｌｉｎｅ），其所形成之角度平均值大於或等於一一０度，為大象
    象牙（Ｅｌｅｐｈａｎｔ  Ｉｖｏｒｙ）之特徵，屬保育類野生動物產製品，有
    行政院農業委員會八十九年六月二十六日（八九）農林字第八九○一三一五○二
    號函附之法務部調查局八十九年六月十四日（八九）陸（一）字第八九○三九一
    一八號檢驗通知書可憑，是查獲之象牙一支確屬保育類野生動物之產製品無疑。
    被告雖以不知大象象牙為保育類野生動物產製品，不得輸入為辯；惟被告對其攜
    帶入境之物品為大象象牙一情有所知悉，已經被告於偵查中供述明確，且據被告
    所述，於八十九年內已是第四次進出國境，對入境時應申報攜有武器、槍械、植
    物、活生動物或其產製品之規定自難推稱不知，此等應申報之事項並記載於中國
    民國入境旅客申報單第十六項，益見被告無不知應申報之理，輔以對於保育類野
    生動物之保護，乃政府近年極力推廣之觀念，政府為宣導民眾對保育類野生動物
    保護之觀念，並於國際機場內設置櫥窗，宣導國人切勿擅自輸入保育類野生動物
    之活體或其產製品，以免誤觸刑罰，以被告為智識成熟之人，又明知所攜帶者為
    大象象牙，更應小心查詢相關資料，避免違反相關之規定始為正當，惟被告卻於
    其本人所親自填寫之中國民國入境旅客報單上刻意隱瞞攜帶有動物產製品之事實
    ，有中華民國入境旅客申報單可參，益可證被告對所攜帶入境之大象象牙為保育
    類野生動物之產製品，未經中央主管機關同意不得擅自輸入之情，知之甚明。被
    告所辯，均無足採，事證明確，被告犯行洵堪認定。
三、核被告甲○○所為，係違反野生動物保育法第二十四條第一項之規定，應依同法
    第四十條第一項第一款之規定處罰。爰審酌被告所為，違反保育動物之世界潮流
    ，有損國家形象，及犯後否認犯行，未見悔意，惟念其輸入之象牙產製品數量不
    多，且係供個人觀賞之用，並非販賣牟利等一切情狀，量處如主文所示之刑。又
    查被告前未曾受有期徒刑以上刑之宣告，此有臺灣高等法院被告全國前案紀錄表
    可參，因一時失慮，偶罹刑典，經此偵審程序及罪刑之宣告，當知所警惕，信無
    再犯之虞，本院因認所宣告知刑以暫不執行為當，併予宣告緩刑二年，以啟自新
    。又扣案之大象象牙一支，業經高雄關稅局以八九年第一一九九號處分沒入在案
    ，有該局八九年第一一九九處分書一份在卷可參，爰不另予宣告沒收，附此敘明
    。
據上論斷，應依刑事訴訟法第二百九十九條第一項前段，野生動物保育法第二十四條
第一項、第四十條第一項第一款，刑法第十一條前段、第七十四條第一款，判決如主
文。
中      華      民      國    八十九    年     十二     月    二十六    日
                                  臺灣高雄地方法院刑事第七庭
                                      法  官     曾  淑  娟
右正本證明與原本無異。
如不服本判決，應於判決送達後十日內，向本院提出上訴狀。
                                      書記官     陳  恩  如
中      華      民      國    八十九    年     十二     月    二十九    日
附錄本判決論罪之法條：
野生動物保育法第二十四條第一項：
野生動物之活體及保育類野生動物之產製品，非經中央主管機關之同意，不得輸入或
輸出。
野生動物保育法第四十條第一項第一款：
有列情形之一者，處六月以上五年以下有期徒刑，得併科新台幣三十萬元以上一百五
十萬元以下罰金：
一、違反第二十四條第一項規定，未經中央主管機關同意，輸入或輸出保育類野生動
物之活體或其產製品。


司法院資訊處製作；財團法人民間司法改革基金會備份。
